【裁判字號】    99,台抗,88
【裁判日期】    990129
【裁判案由】    請求確認買賣關係不存在等
【裁判全文】
最高法院民事裁定                九十九年度台抗字第八八號
再 抗告 人  甲○○
            乙○○
            丙○○
共      同
訴訟代理人  許芳瑞律師
上列再抗告人因與相對人第一商業銀行股份有限公司間請求確認
買賣關係不存在等事件，關於核定訴訟標的價額部分，對於中華
民國九十八年十一月二十三日台灣高等法院高雄分院裁定（九十
八年度重抗字第三五號），提起再抗告，本院裁定如下：
    主  文
再抗告駁回。
再抗告訴訟費用由再抗告人負擔。
    理  由
按訴訟標的之價額，由法院核定。核定訴訟標的之價額，以起訴
時之交易價額為準；無交易價額者，以原告就訴訟標的所有之利
益為準。法院因核定訴訟標的之價額，得依職權調查證據。為民
事訴訟法第七十七條之一第一項、第二項及第三項所明定。準此
，訴訟標的價額之核定，固屬法院職權，惟法院核定該價額並非
漫無限制，仍應調查事實，依客觀情況定之。又動產或不動產之
交易價額常受買賣雙方之需求、主觀好惡、目的及利用價值等之
影響，若當事人間就該交易價額有所爭執，尤應調查實際情形以
為核定訴訟標的價額之依據。是此所謂之交易價額，應係指客觀
之市場交易價額而言。本件相對人第一商業銀行股份有限公司主
張再抗告人甲○○、乙○○積欠伊債款未還，竟分別與再抗告人
丙○○通謀虛偽就所有坐落高雄縣旗山鎮○○○段六二七號、六
二八號、六七九號、六八八號、一二六二號及同縣美濃鎮竹頭角
五三二之一號土地訂立買賣契約，將各該土地所有權全部或應有
部分移轉登記為丙○○名義所有，損及伊之債權等情，向台灣高
雄地方法院（下稱高雄地院）訴請確認各該買賣關係不存在，或
撤銷買賣之債權及物權行為，暨塗銷所有權移轉登記。經高雄地
院以九十八年度重訴字第一○二號判決撤銷上開以買賣為原因所
為之債權及物權行為，並命丙○○塗銷前開不動產之所有權移轉
登記。再抗告人對該判決及高雄地院核定訴訟標的價額之裁定，
分別向原法院提起上訴及抗告。關於核定標的價額部分，原法院
以：再抗告人雖稱上開土地買賣價額共僅新台幣（下同）五百八
十八萬元，惟查系爭土地九十七年一月間公告現值除五三二之一
地號每平方公尺二百八十元外，其餘每平方公尺一千八百元，係
主管機關所屬地價評議委員會經調查地價動態後，逐年評定之結
果，依平均地權條例第四十六條規定，可作為政府補償徵收土地
地價之依據，應足為衡量土地價值之依據。再抗告人間就系爭土
地之買賣價額，與土地實際價值有間，尚難據以核定標的價額。
高雄地院按上開土地公告現值計算核定本件訴訟標的價額為一千
三百二十七萬七千六百三十六元，認應徵第二審裁判費十九萬三
千二百九十六元，並無不合等詞，爰維持高雄地院所為訴訟標的
價額之核定，裁定駁回再抗告人之抗告，經核於法尚無違誤。再
抗告論旨，猶執本件標的價額應以再抗告人間之買賣價額核定云
云，指摘原裁定適用法規顯有錯誤，聲明廢棄，自難認為有理由
。
據上論結，本件再抗告為無理由。依民事訴訟法第四百九十五條
之一第二項、第四百八十一條、第四百四十九條第一項、第九十
五條、第七十八條，裁定如主文。
中    華    民    國  九十九  年    一    月  二十九  日
                      最高法院民事第二庭
                          審判長法官  吳  正  一
                                法官  陳  淑  敏
                                法官  阮  富  枝
                                法官  許  澍  林
                                法官  黃  秀  得
本件正本證明與原本無異
                                      書  記  官
中    華    民    國  九十九  年    二    月    八    日
                                                      Q

司法院資訊處製作；財團法人民間司法改革基金會備份。
